【裁判字號】    99,訴,629
【裁判日期】    991216
【裁判案由】    損害賠償
【裁判全文】
臺灣高雄地方法院民事判決               99年度訴字第629號
原      告  美發通運股份有限公司
法定代理人  吳三貴
被      告  社團法人中華民國工業安全衛生協會
法定代理人  戴基福
被      告  楊智全
共      同
訴訟代理人  李汶哲律師
共      同
複代理人    黃淑芬律師
被      告  群安工程股份有限公司
法定代理人  趙傳亨
訴訟代理人  黃淑芬律師
            王進勝律師
            陶德斌律師
上列當事人間損害賠償事件，本院民國99年12月2 日言詞辯論終
結，判決如下：
    主  文
原告之訴及假執行聲請均駁回。
訴訟費用由原告負擔。
    事實及理由
一、原告主張：原告於民國96年6 月20日將其所有，車牌號碼為
    WJ-49 號油罐槽車槽桶（下稱系爭槽桶）送往被告群安工程
    股份有限公司（下稱群安公司）位於高雄縣大樹鄉之廠址（
    下稱系爭廠址），進行定期安全檢查前之準備工作，由群安
    公司向被告中華民國工業安全衛生協會（下稱工安協會）申
    請派員前來進行檢驗工作，經工安協會指派被告楊智全進行
    系爭槽桶檢驗。詎原告於96年6 月27日前往系爭廠址領回系
    爭槽桶時，發現系爭槽桶因楊智全違反檢驗安全作業標準，
    逕將氣體灌入系爭槽桶內，待檢驗完畢後又將桶內之氣體逕
    由上方排氣開關全部排出，導致槽桶內壓力變化過劇，而變
    形毀損，達無法修復之狀態。原告為修復系爭槽桶須支出新
    臺幣（下同）30萬元，另支出自96年7 月1 日起至97年9 月
    30日止租用替代槽桶之租金30萬元，合計受有損害60萬元。
    爰依據民法第28條對群安公司，另依民法第184 條及第188
    條等規定，對工安協會、楊智全提起本訴。並聲明：(一)被告
    群安公司、工安協會及楊智全應連帶給付原告60萬元，及自
    訴狀繕本送達最後一位被告之翌日起至清償日止，按年息5%
    計算之利息。(二)願供擔保，請准宣告假執行。
二、被告則以：原告前以相同事實，向群安公司起訴請求，經本
    院以98年度訴字第1276號（下稱前訴訟）民事判決駁回其訴
    確定，本件就群安公司而言，已為前訴訟確定判決之既判力
    所及，不得再行起訴，原告對群安公司之起訴不合法應予駁
    回。況原告依據侵權行為法律關係，訴請被告損害賠償，自
    原告於96年6 月27日發現損害之日起，遲至提起本訴時，已
    罹於短期消滅時效而不得主張。再以系爭槽桶合格證過期，
    應依常壓液態罐槽車罐槽檢驗及管理辦法（下稱系爭辦法）
    ，向交通部許可之檢驗機構申請檢查，工安協會受理原告申
    請後，僅指示原告依申請書前往群安公司進行檢查，系爭槽
    桶之檢驗程序均由工安協會人員楊智全主導進行，群安公司
    人員僅依楊智全指示操作相關設備，無法決定檢驗方式，僅
    為工安協會之行政助手，毋須負賠償責任，況以系爭槽桶經
    楊智全進行安全檢查前，即發現有老舊、明顯變形而疑似裂
    縫生成之情形，為避免檢驗人員主觀意識影響檢驗之結果，
    楊智全遂依系爭辦法第10條第3 項規定，進行桶體氣密試驗
    檢查（下稱系爭氣密試驗），如無洩漏始進行水壓試驗，此
    檢驗方法並無不當，楊智全依系爭辦法以低壓（0.37公斤/
    平方公尺）進行系爭氣密試驗時，即發現系爭槽桶確有洩漏
    、壓力無法上升，疑有裂縫存在，系爭槽桶檢查結果不合格
    ，依法本不得使用，尚需經修護後，並經檢驗合格始能使用
    ，是原告請求被告支出該修護費用及另租車桶之租金，均無
    理由，原告亦應就系爭槽桶之毀損與被告等人有任何關連盡
    舉證責任。縱認原告主張有理由，系爭槽桶已逾耐用年限多
    年，幾無殘餘價值，原告所請求修理費用過高，況損害發生
    迄今將近1 年4 個月之久，原告均未為積極處理善後或修復
    系爭車桶，怠於行使權利，有放任損害擴大之虞，另原告亦
    須就租賃他車桶使用之迫切必要性及租期，負舉證責任等語
    置辯。並均聲明：(一)駁回原告之訴及假執行之聲請。(二)願供
    擔保，請准免為假執行。
三、兩造不爭執之事實：
  (一)系爭槽桶係76年5 月出廠，原檢查合格證效期自94年5 月9
    日起至96年5 月8 日止（見本院卷第41頁）。
  (二)原告於96年6 月20日將系爭槽桶送往系爭廠址進行定期安全
    檢查前之準備工作。
  (三)工安協會之檢驗主管楊智全於96年6 月27日就系爭槽桶施以
    系爭氣密試驗，試驗結果認定系稱槽桶為不合格。
四、本件之爭點：
  (一)原告就群安公司所為起訴是否合法？有無違反一事不再理原
    則？
  (二)原告侵權行為損害賠償請求權，是否已罹於時效？
  (三)系爭槽桶是否因實施系爭氣密試驗而受毀損？若是，則楊智
    全就上開試驗之實施，有無故意或過失？
  (四)如認楊智全就上開試驗之實施，有故意或過失，工安協會或
    群安公司是否應與楊智全負連帶賠償責任？
  (五)若原告主張有理由，其請求修復系爭槽桶費用30萬元，及另
    租用槽桶費用30萬元等損害，有無理由？數額應為何？
五、本院得心證之理由：
  (一)原告就群安公司所為起訴是否合法？有無違反一事不再理原
    則？
  1.按除別有規定外，確定之終局判決就經裁判之訴訟標的，有
    既判力，為民事訴訟法第400 條第1 項定有明文。而訴訟法
    上所謂一事不再理之原則，乃指同一事件已有確定之終局判
    決者而言；其所謂同一事件，必同一當事人就同一法律關係
    而為同一之請求，若此三者有一不同，即不得謂為同一事件
    ，自不受確定判決之拘束，有最高法院19年上字第278 號及
    37年上字第7633號等判例意旨參照。
  2.本件原告前以系爭槽桶送請群安公司檢驗，因群安公司違反
    系爭辦法所規定之檢驗安全作業標準，對桶體施以氣密試驗
    檢查，致系爭槽桶受損，依民法侵權行為規定，訴請群安公
    司賠償修復費用30萬元，及自96年7 月1 日起至97年9 月30
    日止租用替代槽桶之租金30萬元，固經本院以98年度訴字第
    1276號民事判決駁回其訴確定在案。原告於本件訴訟則係依
    民法第28條規定，訴請群安公司賠償前開修復費用及租金。
    此核與本院前開98年度訴字第1276號民事事件之訴訟標的，
    兩者訴訟標的法律關係並非相同，揆諸前開說明，要難認本
    件與前案確定判決係屬同一事件，尚無一事不再理原則之適
    用。是群安公司主張本訴有違既判力原則，起訴顯不合法，
    應予駁回云云，自非可採，合先敘明。
  (二)原告侵權行為損害賠償請求權，是否已罹於時效？
  1.按因侵權行為所生之損害賠償請求權，自請求權人知有損害
    及賠償義務人時起，2 年間不行使而消滅；自有侵權行為時
    起，逾10年者亦同，民法第197 條第1 項定有明文。又關於
    侵權行為損害賠償請求權之消滅時效，應以請求權人實際知
    悉損害及賠償義務人時起算，非以知悉賠償義務人因侵權行
    為所構成之犯罪行為經檢察官起訴，或法院判決有罪為準，
    亦據最高法院72年度臺上字第738 號判例意旨揭櫫明確。
  2.經查，原告雖主張其於本院上開98年度訴字第1276號民事事
    件審理過程，經承審法官於98年10月21日訊問證人即本件被
    告楊智全時，始知悉楊某為工安協會之職員，應向楊智全及
    工安協會請求賠償，故時效應自98年10月21日起算云云（院
    卷第188 頁至第189 頁）。惟依據原告所提起本訴訴狀已載
    明「二、‧‧‧故原告於民國96年6 月20日，先行將該系爭
    車桶（即系爭槽桶）交由群安公司提早作檢驗前之準備工作
    及以待安檢。然原告於民國96年6 月27日突接群安公司之電
    話通知：『系爭車桶已檢驗完畢』。當時，原告即深感猜疑
    ，故隨即到群安公司查看究竟，居然發現系爭車桶已遭外力
    而變形、損壞，即與群安公司及工安協會代表即被告楊智全
    發生理論與爭議，以追究責任及尋求解決修復事宜‧‧‧」
    等語（院卷第4 頁），是依該訴狀所載，原告顯於96年6 月
    27日即知悉系爭槽桶受損，進與群安公司、工安協會之職員
    楊智全發生爭論，足見原告於彼時即已知悉群安公司、工安
    協會及楊智全為本件侵權行為之賠償義務人之事實，自得於
    斯時對其行使損害賠償請求權，則其2 年消滅時效之進行，
    亦自96年6 月27日即已開始，而原告遲至98年11月27日始提
    出本件訴訟，有起訴狀收狀戳章可憑（院卷第3 頁），顯逾
    2 年短期時效，其損害賠償請求權已罹於時效而告消滅。
  3.基上，群安公司、工安協會及楊智全抗辯原告之侵權行為損
    害賠償請求權已罹於2 年之時效而消滅，不得再請求，洵屬
    有據。
六、綜上所述，原告對群安公司依據民法第28條規定，對工安協
    會及楊智全依民法第184 條及第188 條等規定，請求群安公
    司等連帶給付原告60萬元，及自訴狀繕本送達翌日起至清償
    日止之法定遲延利息，為無理由，不應准許。其假執行之聲
    請亦失所附麗，應併予駁回。
七、本件既認原告侵權行為請求權已罹於時效消滅，不得再為請
    求，則本件其餘爭點即爭點(三)、(四)、(五)等，即無再予審究之
    必要；又兩造其餘攻擊防禦方法無礙本件勝負之判斷，爰不
    一一論敘，附此敘明。
八、據上論結，原告之訴無理由，依民事訴訟法第78條，判決如
    主文。
中    華    民    國    99    年    12    月    16    日
                  民事第五庭  法  官  張維君
以上正本係照原本作成。
如對本判決上訴，須於判決送達後20日內向本院提出上訴狀。如
委任律師提起上訴者，應一併繳納上訴審裁判費。
中    華    民    國    99    年    12    月    16    日
                              書記官  林秀珍

司法院資訊處製作；財團法人民間司法改革基金會備份。
